臺灣臺東地方法院刑事判決　　　　　　　95年度簡上字第41號
上　訴　人　臺灣臺東地方法院檢察署檢察官
被　　　告　乙○○
上列上訴人因被告違反毒品危害防制條例案件，不服臺灣臺東地
方法院臺東簡易庭95年度東簡字第428號，中華民國95年10月23
日第一審判決（起訴案號：臺灣臺東地方法院檢察署95年度毒偵
字第291號，移送併辦案號：同署95年度偵字第2367號），提起
上訴，本院判決如下：
    主  文
上訴駁回。
    事實及理由
一、本案經本院審理結果，認第1審以被告乙○○施用第2級毒品
    、累犯，判處有期徒刑4月，如易科罰金，以新臺幣1,000元
    折算1日，認事用法及量刑均無不當，應予維持，並引用第
    一審判決書記載之事實、證據及理由（如附件）。
二、檢察官上訴意旨略以被告乙○○另於本件判決宣示前之民國
    95年9月27日為警採尿前96小時內之某時許，在臺東縣境內
    不詳之處所，施用第2級毒品安非他命1次，嗣於同年9月27
    日上午7時許，為警持票搜索其臺東縣關山鎮○○路17號住
    處，當場扣得含毒品安非他命殘渣之夾鍊袋1只及供其施用
    毒品之吸管2支，被告再犯上開犯行與本件犯罪時間及空間
    密接，觸犯構成要件相同之罪名，為接續犯，屬法律上一罪
    ，原審未及斟酌審判，難認允當，請撤銷原判決云云。惟查
    學理上「包括一罪」概念中，與施用毒品之犯罪型態較有關
    聯者，應屬「集合犯」之態樣，即依一般社會通念，特定犯
    罪行為具有反覆實施之特性，立法者於制定刑罰法律之初，
    已認知該種行為類型之反覆性，而有意藉由法條中客觀構成
    要件之行為要素，含括上開具有反覆實施特性之數個犯罪行
    為，仍僅接受一次刑法之評價為已足；而施用毒品犯罪，因
    毒品有成癮性，多為接續施用，堪認立法者於制定刑罰法律
    之初，已認知該種行為類型之反覆性，且有意藉由法條中客
    觀構成要件之行為要素，含括上開具有反覆實施特性之數個
    犯罪行為。據此，多次施用毒品犯罪之行為，構成「集合犯
    」自需施用毒品之數行為於同時同地或密切接近之時地實施
    ，侵害同一法益，各行為獨立性極為薄弱，依一般社會健全
    觀念，在時間差距上，難以強行分開，在刑法評價上，以視
    為數個舉動之接續施行，合為包括之一行為予以評價，方屬
    合理。查本件被告前後2次犯行，其間相距近2月，已難認係
    密切接近之時間內實施，且被告於本院審理中供稱其於95年
    9月26日下午，在其住處施用第2級毒品安非他命，95年7月
    31日第1次為警查獲，至95年9月26日施用安非他命期間，偶
    而會施用安非他命，沒有超過3次，差不多2次，第1次為警
    查獲後有決定不再施用安非他命，會再施用是因為95年9月
    26日當天送其夫至法院開庭被收押，其等幫果農收果菜，怕
    自己一個人工作做不好，心情不佳才施用，其絕對沒有上癮
    之情形，其每天面對菜農幫他們收果菜，如果上癮就無法工
    作等語（見本院卷第61頁），依上揭說明，顯見被告係因其
    夫被收押，心情不佳才再施用，且時間上相距近2月，難認
    被告有同時同地或於密接之時地施用毒品之犯行，自難將被
    告施用安非他命之前後2案犯行論以「包括一罪」屬法律上
    一罪，是檢察官執前詞上訴，應認無理由，予以駁回。
三、併案之臺灣臺東地方法院檢察署95年偵字第2367號，應退由
    檢察官另為適法之處理。
據上論斷，應依刑事訴訟法第455條之1第1項、第3項、第368條
、第373條，判決如主文。
本案經檢察官甲○○到庭執行職務
中　　華　　民　　國　　96　　年　　3 　　月　　29　　日
　　　　　　　　　刑事第一庭    審判長法　官  陳中和
　　　　　　　　　　　　　　　　　　  法　官  詹慶堂
　　　　　　　　　　　　　　　　　　  法　官  徐淑芬
以上正本證明與原本無異。
本件不得上訴。
                                      書記官  王希文
中　　華　　民　　國　　96　　年　　3 　　月　　29　　日
附錄：本案論罪科刑法條全文
毒品危害防制條例第10條：
施用第1級毒品者，處6月以上5年以下有期徒刑。
施用第2級毒品者，處3年以下有期徒刑。
